臺灣高等法院臺中分院刑事判決　　　　　　　　　九十一年度交上易字第二九五號
　　上　訴　人　臺灣南投地方法院檢察署檢察官
　　被　　　告　乙○○
右上訴人因被告過失傷害案件，不服臺灣南投地方法院九十年度交易字第一○五號中
華民國九十年十二月三十一日第一審判決（起訴案號：臺灣南投地方法院檢察署九十
年度偵字第一四六八號），提起上訴，本院判決如左：
    主 　 文
原判決撤銷。
乙○○因過失傷害人，處有期徒刑參月，如易科罰金，以參佰元折算壹日；緩刑貳年
。
    事　  實
一、乙○○於民國九十年一月九日十三時十分許，駕駛車牌號碼ＨＩ─二三三五號自
    用小客車，沿南投縣草屯鎮○○路由北往南方向行駛，途經為狹路之史館路（支
    線道）與碧山路（幹線道）交會之無號誌交岔路口，欲左轉沿碧山路往草屯方向
    行駛時，本應注意駕車行經無號誌之交岔路口，支線道車應停讓幹線道車先行，
    且應注意車前狀況，隨時採取必要之安全措施，而依當時天候及路況，天氣晴朗
    ，白天自然光線，路面乾燥無缺陷，道路無障礙物，視距良好，又無其他不能注
    意之情事，竟疏未注意貿然左轉入碧山路內，適有丁○騎乘車牌號碼ＩＭＧ─七
    ○三號重型機車沿碧山路由草屯往員林方向直行，亦未注意車前狀況，隨時採取
    必要之安全措施，乙○○閃避不及，其自用小客車車頭左前車燈處遂與丁○所騎
    乘機車右側發生碰撞，致丁○人車倒地而受有顏面及嘴唇撕裂傷、右股骨、右脛
    骨及腓骨碎性骨折等傷害。乙○○於車禍發生後，在有偵查犯罪權限之機關或人
    員知悉其犯罪前，向前來處理車禍之南投縣警察局草屯分局復興派出所員警林文
    龍自首其為肇事者，並接受裁判。
二、案經丁○訴由南投縣警察局草屯分局報告臺灣南投地方法院檢察署檢察官偵查起
    訴。
    理　  由
一、訊據被告乙○○對於右揭事實坦承不諱，核與告訴人丁○指訴情節相符，復有南
    投縣警察局道路交通事故調查報告表、彰化基督教醫院診斷書各一紙及現場照片
    四張、機車車損照片影本二張在卷可稽。按車輛行駛至無號誌之交岔路口，支線
    道車應停讓幹線道車先行，且應注意車前狀況，隨時採取必要之安全措施，道路
    交通安全規則第一百零二條第一項第二款、第九十四條第三項定有明文。被告駕
    車自應注意上述道路交通安全規定，且依當時天候及路況，天氣晴朗，白天自然
    光線，路面乾燥無缺陷，道路無障礙物，視距良好，又無其他不能注意之情事，
    有前揭交通事故調查報告表可稽，詎被告疏未注意停讓幹線道直行之告訴人先行
    即貿然左轉，顯有過失。又本件事故經先後送請臺灣省南投縣車輛行車事故鑑定
    委員會及臺灣省車輛行車事故覆議鑑定委員會鑑定結果，亦認為「被告駕駛自用
    小客車行經無號誌路口，由巷道駛出左轉時，未停讓幹線道直行車輛先行，為肇
    事主因。」、「被告駕駛自用小客車，行經狹路、無號誌交岔路口，支線道左轉
    車未暫停讓幹線道直行車先行，為肇事主因。」，有上開鑑定委員會、覆議鑑定
    委員會分別於九十年六月七日以投鑑字第九○○一五九號函暨所附鑑定意見書、
    同年十一月二十八日以府覆議字第九○二二三二號函各一紙附卷可憑。雖上開鑑
    定意見書亦認為「告訴人丁○駕駛重機車行進中，未注意車前狀況，隨時採取必
    要之安全措施，為肇事次因。」，惟被告尚非得以據此解免其過失罪責。又被告
    之過失行為，核與告訴人所受傷害間，具有相當因果關係，其犯行洵堪認定，應
    依法論科。
二、核被告乙○○所為，係犯刑法第二百八十四條第一項前段之過失傷害罪。被告於
    車禍發生後，在有偵查犯罪權限之機關或人員知悉其犯罪前，前向來處理車禍之
    南投縣警察局草屯分局復興派出所員警林文龍自首其為肇事者之事實，業經本院
    向林文龍詢問明確，有公務電話紀錄在卷可稽，被告並已接受裁判，核與自首要
    件相符，應依法減輕其刑。原審認被告犯罪事證明確，予以論科，固非無見，惟
    原判決依憑向南投縣警察局草屯分局函查被告有無自首結果，認本件車禍係民眾
    報案，並無被告肇事後向到場處理之警員坦承其為肇事者及肇事經過等情，有自
    首查詢表可稽，而認被告未符自首要件。惟查，當天係由員警甲○○值班，因甲
    ○○不在，遂由同事林文龍先前往車禍現場處理，待甲○○回來後再前往現場時
    ，被告並未向甲○○主動表明其為肇事者之事實，業據證人甲○○於本院調查時
    證述明確，是以南投縣警察局草屯分局前函原審之自首查詢表認被告雖在場，但
    並未當場承認為肇事者，應係以證人甲○○處理之經歷事實為其函覆之依據。嗣
    經本院向最初前往處理車禍之員警林文龍查詢，林文龍表示當天是甲○○的班，
    因他不在，由伊先到現場去處理，伊抵達時被告立即向伊表明他開車與人相撞，
    肇事者是他，傷者已送醫，伊在現場丈量好時，甲○○才趕到現場，所以甲○○
    不知道等語，有公務電話紀錄在卷可稽，是原審認被告未符自首要件，應有未合
    。又查，被告於車禍發生後並未規避責任，除向到場處理車禍之員警自首外，並
    協助將傷者送醫，已如前述，復主動向彰化縣大村鄉調解委員會聲請調解，雖一
    時未能調解成立，有調解不成立證明書在卷可憑，惟在本院審理中仍積極尋求與
    告訴人和解，並已和解成立（詳附帶民事訴訟和解筆錄）。檢察官上訴意旨以被
    告犯後未與告訴人和解，惡性重大，原審僅量處有期徒刑四月，尚嫌過輕，指摘
    原判決不當，固無理由，惟原判決既有上述可議之處，即屬無可維持，自應由本
    院將原判決撤銷改判。爰審酌被告並無前科素行，有卷附臺灣南投地方法院檢察
    署刑案資料查註紀錄表及臺灣高等法院被告全國前案紀錄表可稽，其過失行為係
    肇事主因、告訴人所受傷害程度、其犯後坦承過失並已與告訴人達成和解等一切
    情狀，量處如主文第二項所示之刑，並諭知易科罰金之折算標準。末查，被告前
    未曾受有期徒刑以上刑之宣告，有臺灣南投地方法院檢察署刑案資料查註紀錄表
    及臺灣高等法院被告全國前案紀錄表在卷可按，因一時疏失，偶罹刑典，事後已
    坦承犯行，深具悔意，並與告訴人達成和解，賠償損害，經此刑之宣告後，應知
    警惕而無再犯之虞，本院因認暫不執行其刑為當，予以宣告緩刑，用啟自新。
據上論結，應依刑事訴訟法第三百六十九條第一項前段、第三百六十四條、第二百九
十九條第一項前段，刑法第二百八十四條第一項前段、第四十一條第一項前段、第六
十二條前段、第七十四條第一款，罰金罰鍰提高標準條例第一條前段、第二條，判決
如主文。
本案經檢察官丙○○到庭執行職務。
中      華      民      國      九十一   年       四      月     四     日
                                    臺灣高等法院臺中分院刑事第四庭
                                          審判長法  官  洪  耀  宗
                                                法  官  劉  登  俊
                                                法  官  江  德  千
右正本證明與原本無異。
不得上訴。
                                                書記官  吳  麗  琴
中      華      民      國      九十一   年       四      月     四     日
【附錄本案論罪科刑法條】
刑法第二百八十四條第一項前段：
因過失傷害人者，處六月以下有期徒刑、拘役或五百元以下罰金。
                                                                        Ｉ
